【裁判字號】    95,訴,446
【裁判日期】    951116
【裁判案由】    毒品危害防制條例
【裁判全文】
臺灣宜蘭地方法院刑事判決               95年度訴字第446號
公  訴  人  臺灣宜蘭地方法院檢察署檢察官
被      告  乙○○
上列被告因毒品危害防制條例案件，經檢察官提起公訴（95年度
毒偵字第699號），及移送併辦（95年度毒偵字第1004號），被
告先就被訴事實為有罪之陳述，本院合議庭裁定由受命法官獨任
進行簡式審判程序，判決如下：
    主  文
乙○○施用第一級毒品，處有期徒刑玖月，扣案之第二級毒品安
非他命拾參包（毛重參點玖公克）沒收銷燬。
    事  實
一、乙○○前因施用毒品犯行，經本院裁定執行觀察、勒戒後，
    認有繼續施用毒品傾向，復由本院裁定執行強制戒治，嗣認
    無繼續強制戒治之必要，由臺灣宜蘭地方法院檢察署檢察官
    於民國95年1月11日以95年度戒毒偵字第4號為不起訴處分確
    定，並於同日執行完畢釋放。詎仍不知戒除毒癮，於五年內
    復基於反覆施用第一級毒品海洛因（以下簡稱海洛因）及第
    二級毒品安非他命（以下簡稱安非他命）之單一行為決意，
    分別於95年5月6日下午11、12時許及95年5月7日上午10時許
    ，在其位於宜蘭縣礁溪鄉○○路40巷9號住處，各施用海洛
    因1 次；其中於95年5月7日上午10時許，施用海洛因該次同
    時施用安非他命，另於95年10月20日下午7、8時許，在宜蘭
    縣蘇澳鎮某友人家中，施用安非他命1次，而反覆施用海洛
    因及安非他命。嗣於95年5月10日下午9時20分警方得乙○○
    之同意，採尿送驗結果，海洛因代謝物嗎啡及安非他命均呈
    陽性反應；又乙○○於95年10月21日下午10時30分許，為警
    在國道五號公路北上29.7公里處查獲，並扣得安非他命13包
    （毛重3.9公克），復經警方採其尿液送驗結果，安非他命
    呈陽性反應，因而得知上情。
二、案經宜蘭縣警察局蘇澳分局報告臺灣宜蘭地方法院檢察署檢
    察官偵查起訴暨國道公路警察局報請同署檢察官併案審理。
    理  由
一、上揭事實，業據被告乙○○坦承不諱。且查，被告分別於
    95年5月10日下午9時20分、95年10月21日下午10時30分許為
    警查獲後，經採驗尿液結果分呈海洛因代謝物嗎啡及安非他
    命陽性反應、安非他命陽性反應，有慈濟大學濫用藥物檢驗
    中心所出具之檢驗總表、台灣尖端先進生技醫藥股份有限公
    司所出具之濫用藥物檢驗報告計2份存卷可參。另警方於95
    年10月21日下午10時30分許，在國道五號公路北上29.7公里
    處查獲被告，並扣得其所持有之白色晶體13包（毛重3.9公
    克），被告自承為安非他命，且警方以檢驗試劑檢驗結果，
    為安非他命無訛，此有國道公路警察局第九警察隊查獲毒品
    危害防制條例初步鑑驗報告單1紙在卷可稽，堪認被告之自
    白確與事實相符，應可採信。又查，被告前因施用毒品犯行
    ，經本院裁定執行觀察、勒戒後，認有繼續施用毒品傾向，
    復由本院裁定執行強制戒治，嗣認無繼續強制戒治之必要，
    由臺灣宜蘭地方法院檢察署檢察官於95年1月11日以95年度
    戒毒偵字第4號為不起訴處分確定，並於同日執行完畢釋放
    等情，有同署檢察官95年度戒毒偵字第4號不起訴處分書、
    臺灣高等法院被告前案紀錄表1份附卷可按，則被告於五年
    內再犯毒品危害防制條例第10條第1、2項之施用第一、二級
    毒品罪，洵堪認定，本件事證明確，應依法論科。
二、核被告所為，係犯毒品危害防制條例第10條第1、2項之施用
    第一、二級毒品罪。而其持有第一、二級毒品之行為，為施
    用毒品之當然行為，屬吸收關係，應不再論以持有毒品罪。
    又查，被告前曾經強制戒治，有前開前案紀錄表1份可佐，
    其於出所未久即再度施用毒品，顯示被告已無法自拔、吸食
    成癮，被告確係有施用毒品之依賴性，其反覆成習之施用，
    在行為概念上，應評價認係包括一罪之集合犯，較符合社會
    通念及刑法學理。另查，被告於95年5月7日上午10時許，在
    其位於宜蘭縣礁溪鄉○○路40巷9號住處，同時施用海洛因
    及安非他命之行為，係以一行為同時觸犯施用第一、二級毒
    品罪，為想像競合犯，應從一重之施用第一級毒品罪處斷。
    被告施用第一級毒品行為後，刑法業於94年2月2日經總統以
    華總一義字第09400014901號令修正公布，並於95年7月1日
    施行（下稱新刑法，修正前刑法下稱舊刑法），參酌最高法
    院95年5月23日刑事庭第8次會議決議及最高法院24年上字第
    4634號判例意旨，新刑法第2條第1項之規定，係規範行為後
    法律變更所生新舊法律比較適用之準據法，於新刑法施行後
    ，應適用新刑法第2條第1項之規定，為「從舊從輕」之比較
    ，惟新刑法第55條但書有關想像競合犯科刑限制之規定，為
    法理之明文化；新刑法第11條之規定，係將刑法以外之其他
    刑事特別法有「刑罰」及「保安處分」之「法律」之情形，
    明確規範其適用原則，均不涉及行為人罪刑之結果，應無新
    舊法比較之問題，附此敘明。公訴人雖僅起訴被告於95年5
    月6日施用海洛因、95年5月7日施用安非他命之犯行，然檢
    察官就犯罪事實一部起訴者，其效力及於全部，本件被告於
    上開時間外施用海洛因及安非他命之犯罪事實，與起訴事實
    分別有包括一罪之集合犯關係及想像競合犯之裁判上一罪之
    關係，已如前述，本院自應就屬於一罪之其餘犯行，一併加
    以裁判。爰審酌被告前即曾因施用毒品經強制戒治，已如前
    述，出所未久即再度施用毒品，施用次數合計3次，顯然毫
    無戒除毒品之決心，於本案審理期間仍持續施用毒品，並查
    獲安非他命達13包之譜，情節非輕，惟念被告之施用毒品犯
    行，乃屬對其自身健康之戕害行為，對社會所造成之損害尚
    非直接，且其於本院審理程序中坦承犯行，犯後態度尚佳等
    一切情狀，量處如主文所示之刑，以示警懲。末查，查獲之
    第一、二級毒品及專供施用第一、二級毒品之器具，不問屬
    於犯人與否，均沒收銷燬之，毒品危害防制條例第18條第1
    項前段規定甚明，本件為警查獲扣案之白色結晶13包（毛重
    0.39公克），為安非他命無訛，業如前述，應依上揭規定宣
    告沒收銷燬。至扣案之鐵盒1只，非屬供被告犯罪所用之物
    ，爰不予宣告沒收，亦併敘明。
據上論斷，應依刑事訴訟法第273條之1第1項、第299條第1項前
段，毒品危害防制條例第10條第1項、第2項、第18條第1項前段
，刑法第11條前段、第55條，判決如主文。
本案經檢察官甲○○到庭執行職務。
中    華    民    國    95    年    11    月    16    日
                  刑事第三庭法  官  郭淑珍
以上正本證明與原本無異
如不服本判決應於收受本判決後10日內向本院提出上訴書狀，其
未敘述上訴理由者，並得於提起上訴後10日內向本院補提理由書
狀(均須按他造當事人之人數附繕本)「切勿逕送上級法院」。
                            書記官  林秀麗
中    華    民    國    95    年    11    月    16    日
附錄法條：
毒品危害防制條例第10條第1、2項
施用第一級毒品者，處6月以上5年以下有期徒刑。
施用第二級毒品者，處3年以下有期徒刑。


司法院資訊處製作；財團法人民間司法改革基金會備份。
